【裁判字號】    91,上更(一),174
【裁判日期】    920603
【裁判案由】    貪污治罪條例等
【裁判全文】
臺灣高等法院臺中分院刑事判決                九十一年度上更(一)字第一七四號
    上  訴  人
    即  被  告  乙○○
    指定辯護人  本院公設辯護人  己○○
    上  訴  人
    即  被  告  戊○○
右上訴人因貪污治罪條例等案件，不服臺灣南投地方法院八十九年度訴字第三一八號
中華民國九十年九月十三日第一審判決（起訴案號：臺灣南投地方法院檢察署八十九
年度偵字第一二三八號），提起上訴，判決後經最高法院發回更審，本院判決如左：
    主      文
原判決關於乙○○、戊○○部分撤銷。
乙○○、戊○○均無罪。
    理      由
一、公訴意旨略以：被告乙○○係南投縣仁愛鄉前鄉長，於擔任鄉長期間，負責綜理
    全鄉各項業務之推行，被告戊○○係南投縣仁愛鄉公所建設課技士，負責承辦鄉
    公所水利、道路、橋樑等工程之設計及發包業務，均係依據法令從事公務之人員
    。庚○○與高雄縣彌陀鄉民代表會前主席吳冬雄熟識，經由吳冬雄引介認識臺灣
    電力股份有限公司開發電源基金管理委員會（下稱電基會）前協調股長丙○○（
    另經檢察官為不起訴處分）；丁○○（另經檢察官為不起訴處分）係庚○○同居
    女友。緣八十二年九月間，丁○○與顏禎慧二人透過南投縣埔里鎮民楊耀山仲介
    ，合夥向施貴興購得南投縣仁愛鄉○○段七九０地號山坡地保育區農牧用地，計
    劃興建渡假木屋及栽植果樹營利，因顏禎慧具有自耕農身份，故以顏禎慧為登記
    名義人。八十三年間，渠等欲整修該地，並欲舖設聯外農路及構築混凝土砌塊石
    擋土牆駁坎，費用約需新臺幣（下同）一百七十萬元左右。丁○○等人由於欠缺
    經費，乃經由庚○○向吳冬雄請教得知可透過南投縣仁愛鄉公所向電基會申請補
    助，旋即徵得時任電基會協調股長之丙○○協助指導丁○○以仁愛鄉公所因公共
    工程需要為由，向電基會提出申請。庚○○乃陪同丁○○等人共赴仁愛鄉公所，
    向時任鄉長之被告乙○○要求協辦上開作業。被告乙○○明知丁○○等人係要求
    將上開七九０地號其私人土地做整地開發利用，與「臺電公司促進電源開發協助
    基金管理辦法」第八條規定捐助金運用範圍：一、地方公共建設之規劃、興建、
    維修與營運。二、各該鄉（鎮、市、區）居民用電補助。三、其他經預算程序核
    可辦理有利於電源開發之事項等名目不符；被告戊○○亦明知丁○○等人欲施工
    之上開七九０地號土地係私有地，鄉公所迄無任何計畫或產業道路經過該地，二
    人竟基於共同圖丁○○等私人不法利益之犯意聯絡，由被告乙○○指示被告戊○○配合丁○○等人之需求，以鄉公所名義行文電基會假借以整修「南投縣仁愛鄉
    ○○村○○道路整修工程」之名義爭取補助。於八十三年十月間，仁愛鄉公所即
    檢具申請捐助個別計畫說明書及彙總表等資料，報請萬大發電廠轉電基會申請捐
    助，經電基會於八十三年十二月間，同意核撥一百七十萬元工程捐助款，並於八
    十四年二月廿二日以（八四）電協字第八四０二－００七一Ｅ號函知仁愛鄉公所
    請設立專戶並依預決算程序動用。被告乙○○、戊○○二人在均未至現場勘查情
    況下，即於八十四年三月間辦理比價發包，由業強營造工程股份有限公司以一百
    六十一萬元得標承作，並於八十四年十二月二十日竣工。又該工程原先之施工設
  計圖是繪製如偵查卷第二０六頁之平面施工圖，然於施工期間，因庚○○表示其
    中二段擋土牆有侵佔到鄰地，被告乙○○遂又指示被告戊○○陪同庚○○等人至
    前開七九０號土地上勘查，被告戊○○於勘查後，即當場再繪製如偵查卷第二０
    五頁之平面施工圖。而該工程用於道路整修之經費僅四十八萬零六百五十四元，
    餘一百一十二萬九千三百四十六元悉數用於挖、填土方施作擋土牆為丁○○私有
    地整地，使丁○○等人獲得一百一十二萬九千三百四十六元之不法利益。因認被
    告乙○○、戊○○共同涉犯貪污治罪條例第六條第一項第四款對於主管事務圖利
    私人罪嫌云云。
二、按犯罪事實應依證據認定之，無證據不得推定其犯罪事實，又不能證明被告犯罪
    或其行為不罰者，應諭知無罪之判決，刑事訴訟法第一百五十四條及第三百零一
    條第一項分別定有明文。又認定犯罪事實，所憑之證據，雖不以直接證據為限，
    間接證據亦包括在內，然無論直接或間接證據，其為訴訟上之證明，須於通常一
    般之人均不致於有所懷疑，而得確信其為真實之程度者，始得據之為有罪之認定
    ，倘其證明尚未達到此一程度，而有合理性懷疑之存在時，即無從為有罪之認定
    ，根據「罪證有疑，利於被告」之證據法則，即不得遽為不利於被告之認定（參
    最高法院著有七十六年臺上字第四九八六號判例）；再按犯罪事實之認定，應憑
    真實之證據，倘證據是否真實尚欠明顯，自難以擬制推測之方法，為其判斷之基
    礎，而認定犯罪事實之證據係指足以認定被告確有犯罪行為之積極證據而言，該
    項證據自須適合於被告犯罪事實之認定，始得採為斷罪資料（參最高法院五十三
    年臺上字第六五六號、二十九年上字第三一○五號判例）。又按圖利罪之成立，
    不僅行為人須有為自己或第三人圖得不法利益之犯意，且行為人須有將圖得不法
    利益之犯意顯現於外之積極行為，始能構成，至是否為圖利行為，則應視其行為
    在客觀上有無違反執行職務所應遵守之法令，或有無濫用其裁量權，致影響裁量
    決定之公平性與正確性而論（參最高法院八十三年台上字第二六五四號判決）；
    若無從証明公務員有不法圖利之犯意，則其行為縱然失當，亦不得遽以該罪相繩
    （參最高法院八十四年台非字第六一八號判決）。
三、本件公訴人認被告乙○○、戊○○二人涉有上開圖利犯行，無非係以（一）被告
    戊○○陳稱：其所為全係依被告乙○○命令行事；且被告戊○○坦承其並未實際
至施工地點勘察，亦未檢附工程設計圖，然為湊足二百五十萬元之經費支出，係
    奉被告乙○○指示填載捐助說明書及彙總表，報請電基會審核捐助。俟電基會通
    知核准撥款後，其始由庚○○、丁○○等人帶領至現場勘察及測量，並全部依照
    庚○○、丁○○等人需求設計規畫製作預算書及設計圖。（二）本件仁愛鄉○○
    村○○道路整修工程，於八十三年十二月間，經電基會同意核撥一百七十萬元工
    程捐助款，並於八十四年二月廿二日以（八四）電協字第八四○二─○○七一Ｅ
    號函知仁愛鄉公所請設立專戶並依預決算程序動用，被告戊○○身為承辦人明知
    前述「台電公司促進電源開發協助基金管理辦法」規定內容，竟既未設立專戶，
    又完全依被告乙○○指示，遵照丁○○等人意見規劃製作整地工程設計及繪製四
    道不同長度及高度之混凝土砌塊石擋土牆，將該山坡地整地隔為三區平台及聯外
    舖設長二百七十公尺水泥路面之施工平面圖。（三）本工程復又未依預決算程序
    ，竟於八十四年三月間辦理比價發包，由業強營造工程股份有限公司以一百六十
    一萬元得標承作，並於八十四年十二月二十日竣工。該工程實際用於道路整修之
    經費僅四十八萬零六百五十四元，其餘一百一十二萬九千三百四十六元悉數用於
    挖、填土方施作擋土牆為丁○○私有地整地，使丁○○圖得於該土地上開發使用
    之不法利益等情，為其主要之論據。然訊據上訴人即被告（以下簡稱被告）乙○○、戊○○均堅決否認有何前揭圖利之犯行。被告乙○○辯稱：因庚○○、丁○○他們說已幫我們申請臺電補助經費，且松岡農路是集水區之範圍，是台電補助
    之範圍之內，故我才找戊○○來，請戊○○來配合，我的權責只是幫他們聲請經
    費，至於如何執行，我不清楚。我們並不知道這是要替私人整地蓋屋，他們只要
    求我們鄉○○○○○路，經費不用鄉公所來花，在我們的立場，不要我們花錢，
    可以替我們村里蓋一條路，我們當然歡迎，所以我們就報上去。比價前我沒有去
    看現場，也沒有指示戊○○去勘察。為丁○○私有地整地沒有圖利他人，這是我
    們鄉里的施作範圍。我不清楚工程圖是誰設計的。當時庚○○來時，我只認識村
    民甲○○，其他人都是他帶來的，我不認識，內容是請我協助他們與電基會聯絡
    協助他們而已。當時我們以為電基會會專款補助，結果是包含在補助款裡，我們
    被電基會騙了，所以才用八十四年的補助款來墊該工程款項等語；被告戊○○則
    辯稱：松岡路農路是台電之補助範圍內，因該地遇雨土石會坍方，影響道路，我
    是為了安全之考量才於路旁做駁坎、擋土牆，未變更設計過。我們並不知道這是
    要替私人整地，他們只要求我們鄉○○○○○路，經費不用鄉公所來花。比價前
    我有去看過現場。為丁○○私有地整地，是因為考量到安全問題，沒有圖利。依
    照電基會的函，當時有成立一個代收款專戶，但不是電基會的專戶，八十四年之
    後才有電基會的專戶，當時公函寫的很含糊，八十三年電基會的補助專款沒有撥
    下來，是說也包含在八十三年的補助金裡面，但我們當時沒有瞭解其意，我們才
    用八十四年的協助金來補那一筆工程款，那也是電基會的協助金等語。
四、經查：
 （一）按被告乙○○、戊○○二人行為後，貪污治罪條例第六條之規定，已分別於
       八十五年十月二十三日及於九十年十一月七日經修正公布，並分別於八十五
       年十月二十五日、九十年十一月九日生效，比較修正前後，該條例第六條之
       法定刑度，以修正前之規定（即八十一年七月十七日修正之該條例）有利於
       被告等，依刑法第二條第一項但書規定，本件自應適用八十一年七月十七日
       修正之舊法規定，合先敘明。
（二）本件系爭「仁愛鄉○○村○○道路整修工程」，係因丁○○等人所購買之南投
      縣仁愛鄉○○段第七九○地號土地，由於該地陡峭，旁邊並有一條既有農路，
      遇下雨時，常土石坍塌，致該農路難以通行，丁○○乃經其同居人庚○○之友
      人陳耀山等人之提議，向電基會洽詢能否補助整修該道路，於獲准後，丁○○
      等人乃向仁愛鄉公所提出請求配合施作上開工程等情，業據證人吳冬雄於調查
      站訊問時供證：˙˙庚○○向我提起渠等所購買之仁愛鄉○○村○○段七九○
      地號土地附近，道路交通狀況很糟，路況不佳，我鑑於彌陀鄉境內有座台電興
      達發電廠曾受台電電基會經費補助˙˙而仁愛鄉內亦有發電廠，應可比照辦理
      ，遂向庚○○提議至仁愛鄉公所申請爭取台電電基會經費補助，編訂計劃，興
      建道路工程，即能改善前述狀況等語（見偵查卷第六十九頁背面），證人丙○○於調查站訊問時證述：吳冬雄受丁○○、庚○○之請託，向我詢問渠等坐落
      南投縣仁愛鄉○○段之土地，因坡陡且水土保持措施不良，時因下雨造成土石
      流失，導致松岡段道路泥濘，影響行路安全，可否藉由道路舖設之便，順築混
      泥土擋土牆˙˙˙等語（見偵查卷第四十一頁），證人顏禎慧於調查站與原審
      審理時證稱：我取得松岡段七九○號土地˙˙旁邊有產業道路經過，我於購買
      該筆土地後，因遇颱風致使土石坍落，我乃會同隔鄰地主甲○○向仁愛鄉○○○○道峰申請˙˙我們未向鄉長說如何做，我們只要求防止土石流，並整修道
      路，不是用在整地上面等語（見偵查卷第七十二頁背面、第七十三頁、原審卷
      第五十三頁），證人庚○○於調查站、本院前審及更審調查時證述：前述土地
      （指松岡段第七九○地號土地）曾土石坍方，該道路本來就有，但是不好走，
      道路狀況不良，所以我有陪地主即我的同居人丁○○及顏禎慧去找過乙○○一
      次，內容主要係要做道路，請鄉公所協助報電基會，沒有要求任何人整地等語
      （見偵查卷第四十六頁、本院前審卷第八十一頁、本院更審卷第五十二頁），
      證人丁○○於調查站、原審審理及本院前審調查時證稱：八十四年間由於我購
      買之前述土地，道路狀況不良，經吳冬雄、楊耀山建議可向仁愛鄉公所申請˙
      ˙˙所以我即與顏禎慧、庚○○及隔鄰土地地主甲○○一同前往找仁愛鄉前鄉
      長乙○○洽談，˙˙當時很多人去找被告等，一共找過二次，也就是申請二次
      ，日期都忘記了。二次內容都一樣，都是申請整修道路，還有道路旁的土石流
      整治。因為跟我合夥的人說看報紙可以向台電申請補助，我們本來只是要建屋
      ，老的時候住而已，所以在私有地上同意被設置駁坎，我們只是同意，沒有要
      求等語（見偵查卷第五十頁背面、第五十一頁、原審卷第五十二頁、本院前審
      卷第五十一頁），證人甲○○於本院更審調查時證稱：（問）是否你帶丁○○
      到鄉○○○○道路？（答）是，因她是外地人，她說過路不方便，我是當地人
      ，我就帶她去等語（見本院更審卷第七十六、七十七頁），綜合上開證人之證
      言可知，證人丁○○等人係先至電基會找丙○○獲得其同意後（補助經費），
      始至仁愛鄉公所找被告乙○○協助，而其等之目的僅係整修當時附近既有之農
      路，防止該農路遇下雨時土石坍塌，並無向被告等要求其他任何開發整修丁○○所有之上開私人土地；而該既有之農路，當時不僅係供證人丁○○、甲○○
      二人使用，亦提供其他眾多之鄉民通行等情，亦據證人庚○○於本院更審調查
      時證稱：這條道路不只是我們可以用，大家都可以用，後面之住家也有在用˙
      ˙等語（見本院更審卷第五十二頁），證人甲○○於本院更審調查時亦證稱：
      這條路可供丁○○、我及附近的土地人使用˙˙且有花班約八、九人經常出入
      （見本院更審卷第七十六、七十七頁），足認丁○○等人向被告等所要求舖設
      之上開既有農路，原係供附近多數鄉民通行使用，非僅供丁○○個人通行私用
      無誤，則仁愛鄉公所就該系爭道路之舖設，自難謂被告等有何圖取丁○○私人
      之不法利益。
 （三）又本件工程依設計圖所示，除整修上開道路外，主要係在興建擋土牆駁坎，
       此有該設計圖附卷可稽（見偵查卷第二○五、二○六頁），而觀諸原審卷附
       之現場照片（見原審卷第一一一至一一六頁），該整修之道路工程即在丁○○所購買之仁愛鄉○○段第七九○地號土地旁，而丁○○之上開土地地勢陡
       峭，若該土地發生坍方，其土石即有可能坍塌至該道路上，阻斷該道路之通
       行，因之，在該道路旁之丁○○所有前開土地上設置擋土牆駁坎，以維護系
       爭整修道路之通行，乃為必要之設施，應為整修系爭道路之整體一部分等情
       ，並據證人即具有水土保持專業工作經驗之南投縣政府水土保持技師辛○○
       會同原審至現場勘驗時證稱：˙˙通常農路施作項目˙˙道路邊坡有坍方之
       可能，我們也會做擋土牆˙˙本件系爭地如果有坍塌的可能，就必須做等語
       （見原審卷第一○六頁），嗣於本院更審調查時復證稱：（問）本件為何認
       為有作駁坎的必要？（答）因為我到現場看，覺得地質破碎，為了保護下面
       台十四甲線，我認為有作駁坎的必要。（問）如果不做擋土牆，坍方是否會
       阻礙農路及公路交通？（答）照現場看，做駁坎是屬於預防性質，並不是馬
       上已經有災害發生了。（問）就縣政府的立場言，作駁坎是否必須已經發生
       過坍方才會作？（答）還是要看現場，沒有坍方過的話，頂多會做農路旁邊
       的擋土牆。（問）本件屬何性質？（答）農路上邊坡的擋土牆。（問）農路
       是否大部分都有這樣的擋土牆？（答）是的，一般都是做上邊坡和下邊坡的
       擋土牆，如果有急迫性，會再做別的保護。（問）本件設計、施作是否符合
       山地道路的設計施作原則？（答）應該是符合等語（見本院更審卷第五十七
       、五十八頁），證人壬○○於本院前審及更審調查時亦證稱：我是工程包商
       負責人，我始終都有參與，我是後來才發現是建在私人的土地上，只看施工
       圖說˙˙當地係石灰片，地質不好，依我的經驗，有必要作駁坎，道路的坡
       度約五十度，且都是急轉彎˙˙本件駁坎工程非常陡，又很高，所以是改善
       道路的˙˙等詞（見本院前審卷第九十五頁、更審卷第五十六頁），證人丙○○於本院更審調查時亦證稱：（問）本件申請施工土地範圍是否限定不在
       私人土地上？（答）不一定，只要與公共利益有關即可，縱使在私人土地上
       也沒關係等語（見本院更審卷第九十二年四月二十一日調查訊問筆錄第四頁
       ），依上開證人證述，前開擋土牆駁坎之設置，雖於丁○○私人土地上施作
       ，且所花費之費用較整修道路部分為多，然既係為維護該供多數鄉民通行使
       用之系爭道路所必要之設置，自攸關公眾之利益，而與「臺電公司促進電源
       開發協助基金管理辦法」第八條規定捐助金運用範圍：「一、地方公共建設
       之規劃、興建、維修與營運」之規定相符，自亦難謂被告等就該擋土牆駁坎
       之施作，有何圖不法利益於丁○○。
 （四）另被告戊○○於偵查中固曾供述：八十三年十二月間電基會核定本工程整修
       金額一百七十萬元後，我因事忙，乃委請永翔顧問工程公司負責人子○○幫
       忙設計繪圖，經子○○與業主庚○○接洽後，即繪製平面圖，其設計內容即
       在庚○○所有之松岡段七九０地號之土地上設計四段高度長度不同之混凝土
       砌塊石擋土牆，並將七九０地號土地劃分為Ａ區及Ｂ區二區之整地平臺，基
       地外原有路面加鋪（材料未定）及坡度改善，路面長度為一二二公尺，寬度
       三公尺，但庚○○向我表示因其中二段之擋土牆有部分侵佔到鄰地，乙○○
       鄉長遂當面指示我陪同庚○○等人到前述七九０地號土地上另行繪製以鄉公
       所名義之施工圖，並要我盡量配合庚○○之需求，我即隨同庚○○等人到本
       工程現場，依據庚○○提出之需求意見，我當場另行丈量繪製將原平面圖之
       整平臺更改為四道不同長度及高度之混凝土砌塊石擋土牆，臨臺十四甲線之
       擋土牆長度二十七公尺，高四公尺，後一段擋土牆長度三十一點五公尺，高
       七公尺，在後一段擋土牆長度十八公尺，高度三公尺，最後一段擋土牆長二
       十六公尺、高度五及六公尺。該四道擋土牆將該七九０地號土地區隔為三區
       整地平臺，而基地外原有道路鋪水泥路面，長二七０公尺，寬三公尺，水泥
       厚度為二十五公分，前述之施工圖內容均係依據地主庚○○所要求來設計繪
       製而成的等語（見偵查卷第二十五頁），及證人壬○○於偵查中亦曾證述：
       本工程名稱雖係道路整修，但工程設計圖為混凝土砌塊石擋土牆三道，我亦
       按圖施工，後有自稱庚○○之男子到工地現場觀看，並表示現場施作之土地
       係其所有，該工程係其透過臺電公司之臺電回饋地方基金會林姓股長撥款交
       由仁愛鄉公所專案發包，必在其私人土地上進行擋土牆施作，其並要求伊在
       工程合約外增加整地及擋土牆之工程，經伊拒絕後不久即接獲仁愛鄉公所停
       工通知，並進行工程變更設計等語（見偵查卷第七十七頁），然嗣被告戊○○及證人壬○○即一再供證述：該工程並無變更設計之情事等語，則該工程
       設計是否確有變更，乃甚有疑義？更何況觀諸卷附偵查卷第二○五、二○六
       頁之二張施工設計圖，其設計雖有所不同，然均有擋土牆駁坎之設計，且經
       提示予證人壬○○、辛○○詳閱後，均一致證稱：以該第二○五頁即由被告
       戊○○以手繪製之設計圖，對於該系爭整修道路之保護比較周到等語（見本
       院更審卷第五十六、五十九頁），證人壬○○亦另證稱：伊係依偵查卷第二
       ○五頁之設計圖施作等詞（見原審卷第五十三頁、本院更審卷第五十三頁）
       ，是依被告戊○○所繪製之偵查卷第二○五頁之設計圖施作，既係對於公眾
       通行利益之維護，較為有利，則縱使被告戊○○就該設計圖，係伊其後接受
       庚○○或丁○○等人之建議，而變更設計繪製，並據以施工，就此亦難認被
       告等有何圖渠等私人之不法利益。
 （五）另本件道路工程如上所述，係施作仁愛鄉大同村松岡地區○○○○路，是其
       工程名稱即為：「仁愛鄉○○村○○道路整修」，此有該仁愛鄉○○○○村
       ○○道路整修工程卷在卷可稽甚明（見偵查卷第一○九頁以下），而觀諸該
       工程卷內工程決算書所載之工程項目有挖方、填方、廢土處理、碎石級配料
       、混泥土、混泥土砌石塊、洩水孔、用水費、工棚倉租費、放樣費、工程標
       示費、試驗費、運什費、包商稅雜等費用，並無所謂「開發整地費用」（見
       偵查卷第一二九頁）；另證人壬○○於本院前審亦證稱：我沒有為私人整地
       ，別人也沒有，我們為了施工方便，有整一片地來堆放材料等語（見本院前
       審卷第九十五頁）；另觀上開原審卷內所拍攝之現場土地照片，丁○○與顏
       禎慧所購之前揭土地，並無經開發使用之跡象，益徵本件工程之設計、施作
       ，並無不法圖取丁○○私人開發整地之情事。又上開擋土牆駁坎，雖施作於
       丁○○所有上開私人土地上，然既係為維護該供公眾通行道路之必要設施，
       自亦難認丁○○就此有獲取任何不法之利益可言。
 （六）再公訴人雖指稱：被告等未將電基會之補助款，「設立專戶」使用；且本件
       工程未依預決算程序，而以比價方式發包，均未符合規定云云。然證人即當
       時為仁愛鄉公所之主計主任王敏於調查站與原審審理時證稱：系爭工程之專
       案補助款一百七十萬元，於工程完工後，向電基會請領補助，卻遲遲未撥付
       ，故戊○○簽奉鄉長乙○○核示，先由其他代收款墊付˙˙後來才知道電基
       會係將一百七十萬元之工程補助，已納入協助金額內，不另外補助˙˙因之
       ，沒有設立專戶之原因，係因台電之補助金未專案撥付，沒有經過決算程序
       ，是因當時這筆錢是用代收款來處理，代收款因要專款專用，所以不需要決
       算程序˙˙比價發包是依規定五千萬以上才要公開招標，本件在五千萬以下
       ，所以不用招標等語（見偵查卷第六十二頁背面、第六十三頁、原審卷第八
       十二頁），並有相關簽呈、函文附卷可憑（見偵查卷第二二六至二三一頁）
       ，則本件工程之補助經費，係因電基會未以專款撥付，乃由仁愛鄉公所以其
       他代收款先行墊支，致無法「設立專戶」處理使用；且該工程經費係以代收
       款處理，並未達五千萬元以上，依法亦無須經預決算程序及公開招標，自難
       認被告等上開所為程序有何未符合規定之情事，公訴人上開指稱，顯有所誤
       解，自亦難遽為被告等有何圖利丁○○私人不法利益之認定。
 （七）綜上所述，本件系爭道路整修工程，被告戊○○雖係奉被告乙○○之命令行
       事，且於最初向電基會申請補助經費時，其二人均未至現場了解，其行為縱
       有失當，然其後於申請獲准後，被告戊○○即至現場勘察，並繪製設計圖，
       其就本件系爭道路工程之設計，尤其在丁○○上開私有土地上設置擋土牆駁
       坎之工程，如上所述，既係合於水土保持之工程設計，且係為維護該供眾多
       鄉民通行之系爭道路所必要之設施，符合公共利益之規劃，自難謂被告二人
       就該擋土牆駁坎之施作工程，有何於主觀上共同具有圖利私人之犯意，並於
       客觀上圖取丁○○私人之不法利益。此外，復查無其他積極確切證據，足以
       證明被告等確有何公訴人指訴之不法圖利犯行，則揆諸上開二之說明，被告
       等所為，自與八十一年七月十七日修正之貪污治罪條例第六條第一項第四款
       之所定圖利罪之犯罪構成要件有違，是被告等所辯：並無圖利犯行等語，應
       堪採信，則本件被告等被訴圖利罪嫌，應有未足。原審疏未審究上情，就被
       告二人遽為論罪科刑，即有未合。是被告二人上訴意旨，均以「並無公訴人
       所指圖利之犯行」為理由，指摘原判決不當，即均有理由，自應由本院予以
       撤銷改判，並諭知被告乙○○、戊○○無罪之判決。
五、據上論斷，應依刑事訴訟法第三百六十九條第一項前段、第三百六十四條、第三
    百零一條第一項前段判決如主文。
本案經檢察官癸○○到庭執行職務。
中      華      民      國      九十二  年      六      月      三      日
                                臺灣高等法院臺中分院刑事第八庭
                                      審判長法  官  羅  得  村
                                            法  官  劉  榮  服
                                            法  官  黃  文  進
右正本證明與原本無異。
本件檢察官得上訴。被告不得上訴。
如不服本判決應於收受送達後十日內向本院提出上訴書狀，其未敘述上訴之理由者並
得於提起上訴後十日內向本院補提理由書（均須按他造當事人之人數附繕本）。
                                            書記官  許  麗  花
中      華      民      國      九十二  年      六      月      五      日
                                                                        Ａ


司法院資訊處製作；財團法人民間司法改革基金會備份。
